臺灣橋頭地方法院民事裁定
108年度消債更字第2號
聲請人即債  王譽蓉  
務人                
0000000000000000

上列當事人因消費者債務清理事件聲請更生，本院裁定如下：
    主  文
聲請人王譽蓉自民國一百零八年七月二十三日下午四時起開始更
生程序。
命司法事務官進行本件更生程序。
    理  由
一、聲請意旨略以：聲請人即債務人陳淑娟前向金融機構辦理消
    費借貸、信用卡契約等，致積欠無擔保債務計新臺幣（下同
    ）1,228,094元，因無法清償債務，乃於民國107年11月間向
    最大債權金融機構凱基商業銀行股份有限公司（下稱凱基銀
    行）申請前置協商，惟因無法負擔所提還款方案而於同年11
    月23日前置協商不成立，因聲請人有不能清償債務或有不能
    清償之虞，復未經法院裁定開始清算程序或宣告破產，爰依
    法聲請准予裁定更生等語。
二、按「債務人不能清償債務或有不能清償之虞者，得依本條例
    所定更生或清算程序，清理其債務。」消費者債務清理條例
    （下稱消債條例）第3條定有明文。衡以消費者與金融機構
    間債之關係之發生，係依契約自由原則及相互間之信賴為基
    礎，此為社會經濟活動得以維繫及發展之重要支柱，債務人
    經濟窘迫，固不應任其自生自滅，債權人一方之利益，仍不
    能因之摒棄不顧。是債務人於協商程序中，自應本於個人實
    際財產及收支狀況，依最大誠信原則，商討解決方案。如終
    究不能成立協商，於聲請更生或清算時，法院審酌上開條文
    所謂「不能清償或有不能清償之虞」，自宜綜衡債務人全部
    收支、信用及財產狀況，評估是否因負擔債務，而不能維持
    最基本之生活條件；所陳報之各項花費，是否確屬必要性之
    支出；如曾有協商方案，其條件是否已無法兼顧個人生活之
    基本需求等情，為其判斷之準據。
三、經查：
  ㈠聲請人前向各金融機構辦理消費借貸、信用卡契約等，致現
    積欠無擔保債務至少1,228,094元（含合迪股份有限公司債
    務791,336元），前即已因無法清償債務，而於107年11月間
    向最大債權金融機構凱基銀行申請前置協商，惟因無法負擔
    債權人所提還款方案，而於107年11月23日前置協商不成立
    等情，有債權人清冊、財團法人金融聯合徵信中心前置協商
    專用債權人清冊、信用報告、前置協商不成立通知書、凱基
    銀行、永豐商業銀行股份有限公司、元大商業銀行股份有限
    公司陳報狀在卷可稽（見本院卷第4至5頁、第16至18頁、第
    34頁、第68至70頁、第76至94頁），並經調取本院107年度
    司執字第60280號卷宗核閱屬實。
  ㈡聲請人現任職於上鼎牙醫診所，依107年1月至9月、11月至12
    月薪資明細單所示，此期間薪資總額為292,335元，核每月
    平均薪資26,576元，而其名下無財產，105、106年度申報所
    得分別為240,096元、252,108元，核106年度每月平均所得
    為21,009元，現勞工保險投保薪資22,000元等情，有財產及
    收入狀況說明書、勞工保險被保險人投保資料表、薪資明細
    單、薪資轉帳存摺內頁、綜合所得稅各類所得資料清單暨國
    稅局財產歸屬資料清單附卷可稽（見本院卷第6至8頁、第12
    至15頁、第44至54頁）。則查無聲請人有其他收入來源，佐
    以聲請人已提出薪資明細單為證，則以聲請人主張之收入來
    源，應全非虛罔，是以薪資明細單所示每月平均薪資26,576
    元作為核算其現在償債能力之基礎，應能反映真實收入狀況
    。
  ㈢至支出部分，聲請人主張扶養2名未成年子女，每月支出扶養
    費8,000元。按直系血親相互間，互負扶養之義務，民法第1
    114條第1款定有明文。查聲請人與配偶育有2名未成年子女
    ，分別為92年、96年生，其名下無任何財產、105至106年未
    有申報所得等情，有戶籍謄本、綜合所得稅各類所得資料清
    單暨國稅局財產歸屬資料清單附卷可證（見本院卷第10至11
    頁、第56至61頁），扶養費用部分，依消債條例第64條之2
    第1、2項，並參照民法第1118、1119條規定，其負扶養義務
    之程度，亦應考量其目前身負債務之窘境，所負擔之扶養義
    務能力，自非比一般，在無其他更為詳實之資料可供佐證之
    情形下，故本院認定以108年度高雄市最低生活費標準之1.2
    倍15,719元為標準，則與配偶分擔後，聲請人每月應支出之
    扶養費應以15,719元為度（計算式：15,719×2÷2＝15,719）
    ，聲請人主張每月扶養費8,000元，應屬可採；至聲請人個
    人日常生活必要費用部分，審酌聲請人負債之現況，基於社
    會經濟活動之互賴及誠信，該日常生活所需費用，自應節制
    開支，不得有超越一般人最低生活標準之享受，否則反失衡
    平，本院依消債條例第64條之2第1項，參酌衛福部社會司所
    公告歷年最低生活費標準，108年度高雄市最低生活費標準1
    3,099元之1.2倍為15,719元，則聲請人每月最低生活費除有
    特殊情形並有證據證明者外，自宜以此為度，始得認係必要
    支出，而聲請人自陳現每月含房屋租金7,500元在內之個人
    必要生活費為15,890元，並提出租賃契約書供參（見本院卷
    第19至21頁），此個人必要生活費數額與上開標準15,719元
    相近，應屬可採。
  ㈣綜上所述，以聲請人現每月之收入26,576元為其償債能力基
    準，扣除其每月扶養費8,000元及個人必要生活費15,890元
    後僅餘2,686元，而聲請人目前負債總額為1,228,094元，以
    上開餘額按月攤還結果，約38年餘期間始能清償完畢，堪認
    聲請人確有不能清償債務或有不能清償之虞之情事。從而，
    聲請人主張已不能清償債務，聲請本院准予更生，依所舉事
    證及本院調查結果，即無不合。
四、末按「法院開始更生程序之裁定，應載明其年、月、日、時
    ，並即時發生效力。」、「法院裁定開始更生或清算程序後
    ，得命司法事務官進行更生或清算程序，必要時得選任律師
    、會計師或其他適當之自然人或法人一人為監督人或管理人
    。」消費者債務清理條例第45條第1 項、第16條第1 項分別
    定有明文。本件聲請人其目前收入及財產狀況，不能履行債
    務，依聲請人其目前收入及財產狀況，未償之債務亦屬不能
    清償，有如上述。此外，復查無聲請人有消費者債務清理條
    例第46條各款所定駁回更生聲請等事由，從而，聲請人聲請
    更生，洵屬有據，應予准許，爰命司法事務官進行本件更生
    程序。
五、依消費者債務清理條例第11條第1 項、第45條第1 項、第16
    條第1 項，裁定如主文。
中　　華　　民　　國　 108　　年　　7 　　月　　23　　日
              　　民事庭　法　官　李姝蒓
以上正本係照原本作成。
本裁定已於108年7月23日下午4 時公告。
本裁定不得抗告。
中　　華　　民　　國　 108　　年　　7 　　月　　23　　日
  　                      書記官　郭南宏